臺灣臺北地方法院民事判決　　　　　　　96年度訴字第5388號
原　　　告　甲○○○
　　　　　　　　　　　4樓之6.
訴訟代理人　林長振律師
被　　　告　新城實業股份有限公司
法定代理人　丙○○○
被　　　告　乙○○
訴訟代理人　郭承昌律師
上列當事人間確認租金債權存在事件，本院於民國96年12月3日
言詞辯論終結，判決如下：
    主  文
原告之訴駁回。
訴訟費用由原告負擔。
    事實及理由
一、被告經合法通知，被告新城實業股份有限公司 (以下簡稱新
    城公司）未於言詞辯論期日到庭，被告乙○○未於最後言詞
    辯論期日到庭，經核均無民事訴訟法第386條各款所列情事
    ，爰准原告之聲請，由其一造辯論而為判決，先予敘明。
二、 本件原告起訴主張略為：
（一）原告與被告新城公司間履行契約事件，前經本院86年度訴
      字第854號判決確定，嗣後原告查知被告新城公司將其所
      有門牌號碼為台北縣新店市○○○路○段2號1樓房屋（以
      下簡稱系爭房屋）出租予訴外人全家便利商店股份有限公
      司（以下簡稱全家便利商店等人，原告遂以上開確定判決
      為執行名義，聲請鈞院就被告新城公司對上開承租人之租
      金債權為強制執行（本院96年度執字第15863號）。鈞院
      民事執行處雖於民國96年3月12日對於上開承租人之租金
      債權核發扣押命令，然訴外人全家便利商店則具狀聲明異
      議，陳稱該公司係與被告乙○○就系爭房屋簽訂租賃契約
      ，並非與被告新城公司簽訂租賃契約。
（二）原告嗣後以被告新城公司為系爭房屋之所有權人，是以被
      告新城公司就系爭房屋對於被告乙○○應有租金債權，遂
      以被告新城公司對於被告乙○○有上開租金請求權存在為
      由，依據強制執行法第115條第1項規定，聲請就債務人即
      被告新城公司對於第三人即被告乙○○之金錢債權為強制
      執行，經鈞院民事執行處於96年4月16日核發扣押命令，
      之後第三人即被告乙○○聲明異議，原告認異議為不實，
      爰依據強制執行法第120條第1項之規定，提起本件確認之
      訴，求為確認被告新城公司與被告乙○○間，就系爭房屋
      有租金請求權。
（三）對於被告乙○○抗辯之陳述：被告乙○○雖然辯稱被告新
      城公司積欠伊薪資共計新台幣（下同）490,000元，迄至
      本院民事執行處依90年執字第4783號執行分配獲償10,830
      元後，被告新城公司尚積欠伊479,170元之薪資債權，故
      被告乙○○主張抵銷。然被告新城公司所積欠之上開薪資
      債務，被告乙○○早於92年1月16日透過「京礅公司入股
      協議書」悉數轉換成對於訴外人京礅公司之股份，是以自
      被告乙○○簽訂該入股協議書起，被告新城公司對被告乙
      ○○已無任何薪資債務，縱被告乙○○於日後即92年8月
      27日與被告新城公司簽訂抵銷之協議書，已因僅有被告乙
      ○○一方對於被告新城公司負有租金債務，被告新城公司
      對於被告乙○○則已無薪資債務，故已無從抵銷，被告乙
      ○○為抵銷之抗辯，應非有據。又被告乙○○雖辯稱已受
      讓訴外人宋元虎對於被告新城公司之債權，然並未舉證以
      實其說，原告否認之。況縱認被告乙○○對於被告新城公
      司仍有薪資債權，然被告乙○○就系爭房屋與被告新城公
      司所簽訂之租賃契約，租期自90年1月1日起至104年12月
      31日為止，被告新城公司對於被告乙○○之租金債權係每
      月產生，對於尚未產生之租金債權，因尚未屆清償期，自
      不符抵銷之要件（民法第334條參照），故被告乙○○自
      無從以尚未發生且尚未到期之租金債務，主張與薪資債務
      抵銷。
三、被告乙○○雖然並未於最後言詞辯論期日到庭，然其之前於
    言詞辯論期日到庭，並以下列情事置辯：
（一）被告與其配偶宋元虎本為被告新城公司之員工，被告新城
      公司自90年間以後，本業已經停頓，但就其產業仍僱請被
      告代為管理，為節省開支，將系爭房屋之一部作為辦公室
      使用，另一部則出租與被告乙○○，每月租金為5,000元
      。
（二）被告新城公司自84年至91年6月間，早已積欠被告乙○○
      與訴外人宋元虎薪資各490,000元，被告乙○○與宋元虎
      對此已聲請鈞院發給支付命令，迨鈞院民事執行處依據90
      年執字第8405號執行程序，被告乙○○與訴外人宋元虎雖
      獲分配，但二人對於被告新城公司尚有958,405元債權，
      之後被告乙○○受讓訴外人宋元虎對於被告新城公司之上
      開債權，並與被告新城公司達成抵銷協議，即被告乙○○
      對於被告新城公司之上開租金債務（自90年1月1日起至
      104年12月31日為止，每月5000元之租金債務）共計900,
      000元，與被告新城公司對於被告乙○○之債務（連同訴
      外人宋元虎之債務在內），共計900,000元抵銷，從而被
      告新城公司對於被告乙○○並無租金請求權存在。
四、經查：
（一）原告對於被告新城公司間履行契約事件，經本院86年度訴
      字第854號判決確定，原告以此為執行名義，聲請對被告
      新城公司之財產為強制執行，即本院96年度民執字第1586
      3號強制執行程序。
（二）系爭房屋為被告新城公司所有，目前由訴外人全家便利商
      店所承租，原告於上開執行程序中，本聲請就被告新城公
      司對訴外人全家便利商店之租金債權予以扣押，本院因此
      發給扣押命命（96年3月12日北院錦96執玄字第15663號執
      行命令），然訴外人全家便利商店以該公司與被告新城公
      司間就系爭建物，並無租賃關係存在，該公司係向被告乙
      ○○承租系爭建物為由，對上開執行命令聲明異議。
（三）原告繼之於上開執行程序中，於96年4月14日具狀聲請扣
      押被告新城公司對被告乙○○就系爭建物之租金債權，本
      院遂對被告乙○○發給扣押命令（96年4月16日北院錦96
      執玄字第15663號執行命令），被告乙○○於96年4月20
      日具狀聲明異議，否認被告新城公司對伊就系爭建物有租
      金債權存在。
    以上情事，為原告與被告乙○○所不爭執，並有原告所提出
    之系爭建物登記謄本、本院民事執行處96年3月12日北院錦
    96執玄字第15663號執行命令與訴外人全家便利商店聲明異
    議狀各1 份為證，並經本院依職權調閱本院96年度民執字第
    15863號強制執行卷宗，有卷內所附之本院86年度訴字第854
    號民事判決與民事裁定暨民事判決確定證明書、96年4月16
    日北院錦96執玄字第15663號執行命令及被告乙○○聲明異
    議狀各1份為憑，應屬實在，先予確認。
五、次查，被告乙○○雖不否認向被告新城公司承租系爭房屋後
    ，將之轉租予訴外人全家便利商店，同時辯稱伊與被告新城
    公司間就系爭房屋之租賃期間係自90年1月1日起至104年12
    月31日為止，租金為每月5,000元，並提出原告不爭執其真
    正之租賃同意書1份為證，並有訴外人全家便利商店函覆本
    院之96年9月7日全管字第0565號函、以及全家便利商店提出
    而為原告及被告乙○○不爭執其真正之被告乙○○與訴外人
    全家便利商店間就系爭房屋所簽定之房屋租賃契約書、及被
    告新城公司所出具之同意書各1份為證，因此，原告主張被
    告新城公司與被告乙○○間就系爭房屋有租賃關係存在，固
    非全然無據，然原告主張被告新城公司對被告乙○○就系爭
    房屋有租金請求權，則為被告乙○○所不承認，並以前揭情
    詞置辯，經查：
（一）被告乙○○辯稱被告新城公司自84年至91年6月間，積欠
      被告乙○○與其配偶即訴外人宋元虎薪資各490,000元，
      被告乙○○與訴外人宋元虎為此聲請本院就上開債權以及
      自支付命令送達被告新城公司之翌日起至清償日止按年息
      百分之五計算之利息，發給支付命令，之後被告乙○○與
      訴外人宋元虎以上開支付命令為執行名義，於拍賣被告新
      城公司財產之強制執行程序中獲分配10,765元（其中3600
      元為執行費用）之情事，有被告乙○○所提出之本院91
      年度促字第30379、30380號支付命令各1份與債權憑證（
      92年8月17日本院錦九十執酉字第四七八三號）2份為證，
      並為原告所不爭執，應可採信。
（二）被告乙○○又辯稱伊受讓訴外人宋元虎對於被告新城公司
      之上開債權，並與被告新城公司達成抵銷協議，即被告乙
      ○○對於被告新城公司之上開租金債務（自90年1月1日起
      至104年12月31日為止，每月5000元之租金債務）共計900
      , 000元，與被告新城公司對於被告乙○○之債務（連同
      訴外人宋元虎之債務在內），共計900,000元抵銷，從而
      被告新城公司對於被告乙○○已無租金請求權存在等語，
      並提出原告不爭執其真正之協議書1份為證。
（三）經查，上開協議書之立書人為被告新城公司、乙○○以及
      訴外人宋元虎等三人，而就其記載文義以觀：「立書人新
      城實業股份有限公司、宋元虎、乙○○三方同意乙○○承
      租座落於台北縣新店市○○○路○段2號壹樓之房屋，自
      九十年一月一日起至一０四年十二月三十一日止，應付租
      金共計新台幣（下同）玖拾萬元（至今均未付）與宋元虎
      、乙○○依台北地方法院九十一年促字第三０三七九號及
      九十一年度三０三八０號支付命令，對新城實業股份有限
      公司各得肆拾玖萬債權，扣除二人已經從台北地方法院九
      十年度執字第四七八號執行程序分配款（宋元虎分配：壹
      萬零柒佰陸拾伍元；乙○○分配：壹萬零捌佰參拾元）後
      一筆勾銷，乙○○不再給付租金」，被告乙○○辯稱宋元
      虎已將伊對於被告新城公司之債權讓與被告乙○○，同時
      被告乙○○與被告新城公司對於雙方互負之債務以為抵銷
      之協議，尚非無據，應可採信。
（四）原告雖又主張被告乙○○對於被告新城公司之租金債務其
      中部分尚未屆清償期，並不符合民法第334條所規定之抵
      銷要件等語，惟按抵銷除法定抵銷之外，尚有約定抵銷，
      此項抵銷契約之成立及其效力，除法律另有規定（如民法
      第四百條以下交互計算之抵銷）外，無須受民法第334條
      所定抵銷要件之限制，即給付種類縱不相同或主張抵銷之
      主動債權已屆清償期，而被抵銷之被動債權雖未屆滿清償
      期，惟債務人就其所負擔之債務有期前清償之權利者，亦
      得於期前主張抵銷之，此據最高法院著有50年台上字第
      1852號判例要旨可資參照。因此，被告乙○○對於被告新
      城公司之租金債務，於三方簽立上開協議書之際，縱使部
      分尚未屆清償期，然並無事證足以證明被告乙○○對此並
      無提前清償之權利，則被告新城公司與被告乙○○既然同
      意以之與已屆清償期之薪資債務抵銷，依據上開判例要旨
      之說明，並非不生抵銷之效力，故原告上開主張，即難謂
      有據。
（五）此外，原告雖另主張被告新城公司積欠被告乙○○之上開
      薪資債務，被告乙○○早於92年1月16日透過「京礅公司
      入股協議書」悉數轉換成對於訴外人京礅公司之股份，是
      以自被告乙○○簽訂該入股協議書起，被告新城公司對被
      告乙○○已無任何薪資債務等語，並提出京礅公司入股協
      議書1份為證。然查，被告乙○○以及訴外人宋元虎雖為
      上開協議書之當事人之一，然其相對人為訴外人黃義彬，
      被告新城公司以及訴外人京礅公司均非當事人，故被告新
      城公司以及訴外人京礅公司是否受上開協議書所協議之事
      項所拘束，已非無疑；況上開協議書第四條雖然載明「乙
      方（下略）乙○○、宋元虎（下略）係以新城實業股份有
      限公司（下略）前此積欠乙方（下略）乙○○、宋元虎（
      下略）薪津比例為準，計（下略）乙○○持有京礅公司百
      分之三股份，宋元虎持有京礅公司百分之四點五股份」、
      第五條亦載明「將新城實業股份有限公司等所積欠薪津金
      額轉為股份」，然第五條亦記載「甲方應協調並促使京礅
      公司原有股東，將股份無償移轉予乙方」。是以被告乙○
      ○是否本於上開協議書而當然取得京礅公司之股份，亦非
      無疑。從而上開協議書實難以為有利於原告前開主張之認
      定。故原告主張被告乙○○本於上開協議書之簽定，其對
      於被告新城公司之上開薪資債權已經轉換成對於訴外人京
      礅公司之股份，被告新城公司對於被告乙○○已無可供抵
      銷之薪資債務，尚非可採。
六、綜上所述，被告乙○○辯稱被告新城公司與被告乙○○間就
    系爭房屋雖有租賃關係存在，然其租金債權已因抵銷而歸於
    消滅，應可採信。因此，原告訴請確認被告新城公司就系爭
    房屋，對於被告乙○○有租金請求權，為無理由，不能准許
    。又本案事證已臻明確，原告與被告乙○○間其餘主張與攻
    擊防禦方法，經核均與本案判決結果無影響，爰不一一予以
    審酌，附此說明。
七、據上論結，本件原告之訴為無理由，依據民事訴訟法第385
    條第1項前段、第78條，判決如主文。
中　　華　　民　　國　　96　　年　　12　　月　　12　　日
                  民事第四庭    法　官　匡偉
如對本判決上訴，須於判決送達後20日內向本院提出上訴狀
以上正本係照原本作成
本件不得抗告
中　　華　　民　　國　　96　　年　　12　　月　　12　　日
                                書記官　陳莉庭
